臺灣臺中地方法院刑事判決　　　　　　　　　　　　　九十四年度易字第一六八號
　　公　訴　人　臺灣臺中地方法院檢察署檢察官
　　被　　　告　甲○○
右列被告因詐欺案件，經檢察官聲請簡易判決處刑（聲請案號：九十三年度偵字第二
○一四四號），經本院豐原簡易庭認不宜以簡易判決處刑，簽由本院刑事庭改依通常
程序審理，判決如左：
    主  文
甲○○幫助意圖為自己不法之所有，以詐術使人將本人之物交付，處有期徒刑肆月，
如易科罰金，以參佰元折算壹日。
    犯罪事實
一、甲○○於民國九十三年六月二十三日，至臺中縣豐原市○○路二二○號彰化商業
    銀行豐原分行，開立帳號000000000000000號活期存款帳戶及申
    辦提款卡。其可預見不詳人士無故蒐集他人存摺、提款卡，而其將自己帳戶提供
    予他人使用，足供他人詐騙財物，仍不違背其本意，基於幫助之犯意，於九十三
    年七、八月間某日，在不詳地點，將上揭所申請之彰化商業銀行豐原分行，帳號
    000000000000000號活期存款帳戶存摺、提款卡、印章，提供予
    某真實姓名、年籍均不詳之人士使用，以此方式幫助該不詳人士詐騙他人財物。
    嗣於九十三年九月十二日十八時許，丙○○接獲行動電話簡訊通知，表示丙○○
    於九十三年九月十二日十七時四十六分許，曾動用其上海銀行現金卡借款新臺幣
    （下同）三萬元，要求其回電查詢，丙○○即依該簡訊撥打電話查詢，不詳人士
    自稱為臺北市警察局中山分局警員，並向之詐稱，需依其指示操作自動提款機以
    變更密碼，丙○○不疑有他，陷於錯誤，而依指示操作自動提款機，而匯款八萬
    零六十三元至甲○○上揭銀行帳戶（入帳日期為九十三年九月十三日），嗣丙○
    ○察覺有異，始知受騙，報警查獲上情。
二、案經臺中縣警察局豐原分局報告臺灣臺中地方法院檢察署檢察官偵查後，聲請簡
    易判決處刑，經本院豐原簡易庭認不宜以簡易判決處刑，簽由本院刑事庭改依通
    常程序審理。
    理  由
一、訊據被告甲○○對於上開時、地，曾申請彰化商業銀行豐原分行，帳號0000
    00000000000號活期存款帳戶之事實坦承不諱，惟矢口否認有何幫助
    詐欺取財犯行，辯稱：伊將上開帳戶存摺、提款卡、印章一起放在機車置物箱中
    ，伊於九十三年八月六日近中午時，發現伊的存摺、提款卡、印章不見了，伊曾
    向銀行辦理掛失，伊並未出賣帳戶或提供帳戶給他人使用云云。然查：
（一）被告於九十三年六月二十三日，至臺中縣豐原市○○路二二○號彰化商業銀行
      豐原分行，開立帳號000000000000000號活期存款帳戶及申辦
      提款卡，並辦理語音查詢功能乙節，有彰化商業銀行豐原分行九十三年九月二
      十九日彰豐原字第二五○四號函暨開戶基本資料乙份、九十四年二月二十四日
      彰豐原字第○○四一四號函在卷足參。
（二）被害人丙○○於九十三年九月十二日十八時許，接獲行動電話簡訊通知，表示
      其於九十三年九月十二日十七時四十六分許，曾動用其上海銀行現金卡借款新
      臺幣（下同）三萬元，要求其回電查詢，被害人丙○○即依該簡訊撥打電話查
      詢，不詳人士自稱為臺北市警察局中山分局警員，並向之詐稱，需依其指示操
      作自動提款機以變更密碼，被害人丙○○不疑有他，陷於錯誤，而依指示操作
      自動提款機，而匯款八萬零六十三元至甲○○上揭銀行帳戶乙情，業據被害人
      丙○○於警詢時指述在卷（見偵查卷第七頁），並有郵政儲金匯業局存簿、劃
      撥儲金自動櫃員機儲戶交易明細表、彰化銀行存摺存款－交易明細查詢紀錄各
      乙紙在卷可稽。是該真實姓名不詳之人士顯具意圖為自己不法所有之犯意，以
      謊稱被害人曾以現金卡借款，必須變更其金融卡密碼，使被害人陷於錯誤，而
      依其指示操作自動提款機，而將本人之財物交付，該真實姓名、年籍均不詳之
      人應係犯詐欺取財罪甚明。
（二）被告雖以前揭言詞置辯，惟查：
（１）被告雖於本院審理時陳稱：伊將上開帳戶存摺、提款卡、印章一起放在機車置
      物箱中，伊於九十三年八月六日近中午時，發現伊的存摺、提款卡、印章不見
      了（見本院九十四年二月三日訊問筆錄）；然於警詢中陳稱：上開帳戶存摺、
      提款卡沒有在伊身上，可能遺失了，約在九十三年七、八月間遺失的，當時曾
      向銀行櫃檯辦理停用。該帳戶存摺伊放在車上，伊於九十三年八月十五日後至
      九月間，車子停放在住家附近被敲破玻璃窗，伊當時曾向頂街派出所報案，並
      取得報案三聯單（見偵查卷第五、六頁）；於偵查中則陳稱：伊不清楚是何時
      遺失帳戶存摺、金融卡，伊於九十三年八月六日曾去銀行報掛失（見偵查卷第
      二七頁），則被告對於前揭帳戶之存摺、提款卡究竟是何時遺失？在何處遺失
      ？等節，所供已前後不一。
（２）被告雖於警詢中陳稱：上開帳戶存摺，伊放在車上，於九十三年八月十五日後
      至九月間，伊車子停放在住家附近被敲破玻璃窗，伊當時曾向頂街派出所報案
      。然經本院向臺中縣警察局豐原分局函詢，該分局頂街派出所是否曾於九十三
      年八月間，受理被告報案。據該分局函覆本院，被告確曾於九十三年九月十六
      日十四時三十分許，在臺中縣豐勢路一段二二號前，發現其所有之自用小客中
      內之音響遭竊，車窗遭破壞，有臺中縣警察局豐原分局九十四年二月二十四日
      豐警刑字第一八三五七號函暨所附具之臺中縣警察局豐原分局頂街派出所呈報
      單、九十三年九月十六日警詢筆錄在卷可參。則被告雖曾於九十三年九月十六
      日因自用小客車內財物遭竊，而向派出所報案，惟當時並未提及其所有之前揭
      帳戶存摺、印章、提款卡失竊之事。
（３）被告於本院審理時辯稱：伊曾於九十三年八月六日，向彰化商業銀行豐原分行
      辦理帳戶掛失云云。然查：
、證人即彰化商業銀行人員乙○○於本院審理時證稱：九十三年八月六日當天，伊
    曾經為一位先生處理帳戶掛失的事情，他跟伊說存摺不見了怎麼辦，伊告訴他要
    辦理掛失，並問他有無帶身分證及印章，他告訴伊只有帶印章，但不是開戶的印
    章，沒有帶身分證，所以伊跟他說，先幫他先登錄暫時掛失，如果他再拿身分證
    及開戶印章來的話，就可以直接辦理存摺補發，辦完之後，伊有告訴他，已經做
    好了存摺掛失，請他儘快把身分證及印章帶過來，這樣才有辦法補發新存摺。伊
    對這件事情有印象，因為伊記得那個帳戶才開不久就要掛失（見本院九十四年四
    月一日審理筆錄）等語，並提出彰化銀行登錄解除變更認證單乙份，雖證人亦陳
    稱，本件被告本人不像當日掛失之人，但本院觀諸該登錄解除變更認證單上「甲
    ○○」簽名之筆跡，依肉眼觀察，與告訴人於警詢、偵查、及本院審理時所親自
    簽名之筆跡，運筆方式十分雷同，是當日至彰化商業銀行豐原分行辦理掛失之人
    確為被告本人無訛。
、惟證人乙○○於本院審理時結證稱：當日被告只有就存摺作掛失，所以伊只作暫
    時掛失的紀錄，這個紀錄一直要到證件齊全後，存摺正式補發，才會把這暫時掛
    失的紀錄消除。銀行基於保護客人的立場，客人如果說帳戶要掛失的話，因為擔
    心帳戶內的存款會被他人領走，所以不會要求一定要有身分證件，只會作口頭上
    的詢問，例如太太使用先生的存摺這種情形，太太如果打電話過來說要掛失先生
    的存摺，銀行也會先辦理掛失，但是如果要解除帳戶的話，銀行就要求一定要有
    身分證、開戶印章及本人辦理。只作存摺掛失，提款卡仍然可以使用，帳戶依然
    可以提領及轉帳。伊當時告訴前來辦理之人（即被告）儘速將身分證、開戶印章
    ，帶齊過來辦理補發存摺？當天對方也跟伊說，他會儘快來辦理（見本院九十四
    年四月一日審理筆錄）等語明確，顯見被告於九十三年八月六日，僅向銀行辦理
    存摺掛失，並非將該帳戶停用，故該帳戶之提款卡仍然可以使用，並得以提領、
    轉帳。
、再依被告前揭帳戶之往來明細以觀，被告於九十三年八月六日辦理掛失前，係於
    九十三年六月二十三日，因開戶而存入一百元，於九十三年六月二十九日即提領
    該筆一百元（見偵查卷第十二頁）。且被告於本院審理時自承：伊有好幾本存摺
    ，但不是每本存摺都有使用，沒有用到的存摺伊會看自己的方便而放置，有用到
    的存摺就帶在身上，伊申請本件帳戶的目的好像是為了存款，還是要辦理貸款，
    伊忘記了（見本院九十四年四月一日審理筆錄）等語，則被告已有數本活期存款
    帳戶，何需特地申請本件帳戶？況被告自九十三年六月二十三日開戶後，至九十
    三年八月六日間，並未有任何存款存入，亦未有何貸款之資料匯入之情形，則被
    告申請本件帳戶之目的，實有可疑。
（４）又被告於本院審理時陳稱：伊當時只有遺失存摺、印章、提款卡，並未遺失其
      他物品，伊是以生日當作提款密碼（見本院九十四年二月三日訊問筆錄）等語
      ，若被告未將其所有之提款卡密碼告訴他人，則被告除了遺失本件帳戶之存摺
      、印章、提款卡，並未遺失其他證件，他人如何得以得知被告之提款卡密碼？
      況本件存摺、提款卡、印章果係如被告所稱，係其遺失云云，則在該帳戶可能
      隨時遭掛失凍結之情況下，拾獲之人豈可能以之作為詐財之用。是被告前揭所
      辯，顯無足採信。本件事證明確，被告犯行洵堪認定，應予依法論科。
二、按幫助犯之成立，主觀上行為人須有幫助故意，客觀上須有幫助行為。且幫助犯
    係從屬於正犯而成立，並無獨立性，故幫助犯須對正犯之犯罪事實，具有共同認
    識而加以助力，始能成立，其所應負責任，亦以與正犯有同一認識之事實為限，
    若正犯所犯之事實，超過其共同認識之範圍時，則幫助者事前既不知情，自不負
    責。從犯對正犯行為所認識之內容，如與正犯所發生之事實不一致時，應僅就其
    所認識之範圍負責。查，被告基於幫助詐欺取財之不確定故意，提供前揭存摺、
    印章、提款卡，供不詳人士作為犯詐欺取財之用，而該不詳人士確曾向被害人丙
    ○○詐欺取財得逞等節，已如前述，是核其所為，係犯刑法第三十條第一項前段
    、第三百三十九條第一項之幫助詐欺取財罪。被告幫助他人犯詐欺取財罪，係從
    犯，爰依刑法第三十條第二項之規定，按正犯所犯詐欺取財罪之刑減輕之。爰審
    酌被告一時失慮而提供所有之金融帳戶幫助他人詐騙財物，其所交付之存款帳戶
    之數量僅一本，惟犯罪後仍矢口否認犯行，態度非佳等一切情狀，量處如主文所
    示之刑，並諭知易科罰金之折算標準，以示懲儆。
據上論斷，應依刑事訴訟法第四百五十二條、第二百九十九條第一項前段，刑法第三
百三十九條第一項、第三十條第一項前段、第二項、第四十一條第一項前段，罰金罰
鍰提高標準條例第一條前段、第二條，判決如主文。
中      華      民      國    九十四    年      四      月     十五     日
                                    臺灣臺中地方法院刑事第五庭
                審判長法  官  賴恭利
                                              法  官  巫淑芳
                                              法  官  劉麗瑛
右正本證明與原本無異。
如不服本判決，應於送達後十日內向本院提出上訴狀（須附繕本），上訴於臺灣高等
法院臺中分院。
                                              書記官
中      華      民      國    九十四    年      四      月     十五     日
附錄論罪科刑法條
中華民國刑法第三百三十九條
意圖為自己或第三人不法之所有，以詐術使人將本人或第三人之物交付者，處五年以
下有期徒刑、拘役或科或併科一千元以下罰金。
以前項方法得財產上不法之利益或使第三人得之者，亦同。
前二項之未遂犯罰之。
中華民國刑法第三十條
幫助他人犯罪者，為從犯。雖他人不知幫助之情者，亦同。
從犯之處罰，得按正犯之刑減輕之。
